【裁判字號】    98,抗,301
【裁判日期】    980618
【裁判案由】    假扣押
【裁判全文】
臺灣高等法院臺中分院民事裁定  98年度抗字第301號
抗  告  人  甲○○
上列抗告人因與相對人乙○○間聲請假扣押事件，對於民國九十
八年六月二日臺灣彰化地方法院所為裁定（九十八年度裁全字第
一二九八號），提起抗告，本院裁定如下：
      主  文
抗告駁回。
抗告訴訟費用由抗告人負擔。
      理  由
一、本件抗告人於原法院聲請及抗告意旨略以：
    (一)伊與訴外人陳木進係夫妻，因陳木進外遇事件致伊等迭起
      紛爭，陳木進乃於民國九十七年十月三十日向原法院訴請
      裁判離婚，伊亦以陳木進有不堪同居之虐待及其他顯難維
      持婚姻之重大事由反訴離婚，並請求剩餘財產分配及精神
      慰撫金，目前仍在審理中。
    (二)陳木進為規避、損害伊上述之請求權，竟於訴訟期間將婚
      姻關係存續期間所購置而登記其名下之二筆土地，以新臺
      幣（下同）八百十萬元售出，所得款項全數予以隱匿。相
      對人為伊等之女婿，近來陳木進陸續將其財產存入相對人
      之金融帳戶。相對人不僅為民法第一千零三十條之三所稱
      受領之第三人，且其明知伊等間之離婚等訴訟，猶幫助陳
      木進隱匿資產，亦是共同侵權行為人，伊得依民法第一千
      零三十條之三、第一百八十四條及第一百八十五條規定對
      相對人主張權利。
    (三)伊已對陳木進提出剩餘財產分配及侵權行為損害賠償之請
      求，並屢次於洽談和解時要求陳木進交付該剩餘財產之差
      額及損害賠償（精神慰撫金），陳木進置之不理，更表示
      名下無財產，顯無將相對人名下屬於陳木進之財產移回之
      意，自有怠於行使債權之情，伊得本於民法第二百四十二
      條規定，代位行使陳木進對相對人之債權請求權。茲陳木
      進將財產隱匿於相對人名下，倘未對相對人假扣押，恐陳
      木進再與相對人脫產，致日後不能或甚難強制執行，爰提
      出起訴狀、反訴狀、土地登記謄本、對帳單（存摺存取明
      細）、工商登記資料與鑑價報告節本等件影本為證，並願
      供擔保以代釋明，請准假扣押之聲請等語。
二、按債權人就金錢請求或得易為金錢請求之請求，欲保全強制
    執行，得聲請假扣押。而請求及假扣押之原因，應釋明之。
    民事訴訟法第五百二十二條第一項、第五百二十六條第一項
    分別定有明文。查同法第五百二十六條第二項修正前條文為
    ：「債權人雖未為前項釋明，如就債務人所應受之損害已供
    法院所定之擔保者，得命為假扣押」，惟現已修正為：「前
    項釋明如有不足，而債權人陳明願供擔保或法院認為適當者
    ，法院得定相當之擔保，命供擔保後為假執行」。其修正理
    由為「依原第二項規定，債權人得供擔保以代釋明，惟債權
    人聲請假扣押，應使法院信其請求及假扣押之原因大致為正
    當，故仍應盡其釋明責任。然其釋明如有不足，為補強計，
    於債權人陳明就債務人可能遭受之損害願供擔保並足以補釋
    明之不足，或於法院認以供擔保可補釋明之不足並為適當時
    ，法院均可斟酌情形定相當之擔保，命債權人供擔保後為假
    扣押，爰修正第二項」。是依現行民事訴訟法第五百二十六
    條第二項規定，關於假扣押之原因，應由債權人提出可使法
    院信其主張為真實之證據，以釋明之，尚難逕以擔保取代釋
    明之欠缺。又所謂假扣押之原因，依同法第五百二十三條規
    定，係指日後有不能強制執行或甚難執行之虞或應在外國為
    強制執行之情形，如債務人浪費財產，增加負擔，或就其財
    產為不利益之處分，將成為無資力之狀態，或將移住遠地、
    逃匿無蹤、隱匿財產等是。故債權人就假扣押之原因，依法
    有釋明之義務，亦即須提出可使法院信其主張為真實之證據
    ，必待釋明有所不足，而債權人陳明願供擔保或法院認為適
    當者，法院始得定相當之擔保，命供擔保後為假扣押；若債
    權人未釋明假扣押之原因，即不符假扣押之要件。另當事人
    之主張或陳述，與釋明有別，所謂釋明，係指當事人提出即
    時可以調查之證據，俾法院信其主張為真實之謂（民事訴訟
    法第二百八十四條參照），當事人之主張或陳述，並非使法
    院得心證之  證據方法，自非釋明。經查：
    (一)抗告人提出之前開證據，僅足釋明其與陳木進間有訴訟繫
      屬於法院及陳木進財產狀況等情，並未能釋明其對相對人
      之請求，有日後不能強制執行或甚難執行之虞之假扣押原
      因，自與民事訴訟法第五百二十六條第一、二項規定不符
      。再者，抗告人迄未提出即時可供調查之證據，俾使本院
      信其主張為真實，而徒以相對人有幫助陳木進隱匿財產，
      其得代位行使陳木進對相對人之債權請求權，進而主張本
      件有假扣押之原因，自非可採。
    (二)本件抗告人並未就相對人有日後不能執行或甚難執行之虞
      之假扣押原因為釋明，雖其陳明願供擔保以代假扣押原因
      釋明之不足，惟揆諸前開說明，須抗告人已就假扣押之原
      因盡釋明之責後，法院仍認釋明有所不足時，始得命供擔
      保以補釋明之不足，故抗告人本件假扣押之聲請與法不合
      ，應予駁回。
    (三)綜上所述，原法院裁定駁回抗告人假扣押之聲請，經核於
      法洵無違誤，抗告意旨猶執陳詞指摘原裁定不當，求予廢
      棄，為無理由，應予駁回。
三、據上論結，本件抗告為無理由。依民事訴訟法第四百九十五
    條之一第一項、第四百四十九條第一項、第九十五條、第七
    十八條，裁定如主文。
中    華    民    國    98    年    6     月    18    日
                  民事第四庭    審判長法  官  陳蘇宗
                                      法  官  張浴美
                                      法  官  李寶堂
以上正本係照原本作成。
不得再抗告。
                                      書記官  林振甫
中    華    民    國    98    年    6     月    18    日
                                                      Ｖ


司法院資訊處製作；財團法人民間司法改革基金會備份。
